【裁判字號】    97,撤,1
【裁判日期】    970829
【裁判案由】    給付工程款
【裁判全文】
臺灣高等法院臺中分院民事裁定             97年度撤字第1號
原      告  行政院農業委員會苗栗區農業改良場
法定代理人  甲○○
訴訟代理人  張智宏律師
被      告  天大水泥製品企業有限公司
法定代理人  丙○○
訴訟代理人  丁○○
被      告  洪揚營造有限公司
法定代理人  乙○○○
訴訟代理人  吳紹貴律師
            蘇志淵律師
上列當事人間請求給付工程款事件，原告對於中華民國96年11月
13日本院96年度建上易字第16號民事確定判決，提起第三人撤銷
之訴，並追加消極確認之訴，本院裁定如下：
    主  文
追加之訴駁回。
訴訟費用由原告負擔。
    事實及理由
一、本件原告依民事訴訟法第507條之1提起第三人撤銷訴訟（另
    以判決駁回），並於97年6月3日提出之準備書狀中更正訴之
    聲明，更正後增加聲明二「確認被告天大公司於民國94年3
    月18日自鄭祺憲所受讓139萬元之債權對原告不存在」，惟
    此部分乃消極確認之訴，而本件原告起訴時僅聲明本院96年
    度建上易字第16號所為不利於原告之判決應予撤銷，此為第
    三人撤銷之訴，性質上屬於形成之訴，其訴訟標的之法律關
    係係撤銷確定終局判決對第三人不利部分之形成權，與原告
    嗣更正聲明二之消極確認之訴訴訟標的之法律關係不同，故
    原告前開更正應屬訴之追加。按在第二審為訴之變更或追加
    ，因涉及審級利益問題，非經他造同意，不得為之，為民事
    訴訟法第446條第1項前段所明定。但同法第255條第1項第2
    款至第6款情形，不在此限，同條項但書亦有明文。是以變
    更、追加之訴，若與原請求之基礎事實同一，並無須得他造
    之同意。所謂「請求之基礎事實同一」，係指變更或追加之
    訴與原訴之原因事實，有其社會事實上之共通性及關聯性，
    而就原請求主張之事實及證據資料，於變更或追加之訴得加
    以利用，且無害於他造當事人程序權之保障，俾符訴訟經濟
    者稱之。本件原告起訴時主張被告2人在本院96年度建上易
    字第16號事件審理時未通知原告參加訴訟，致原告無法就系
    爭協議書性質上是否確屬債權讓與契約，及該債權讓與契約
    是否對原告發生效力等重要事項，提出有利於原告之攻擊及
    防禦方法，且前揭事件業已判決確定，致原告亦無法再循其
    他法定程序請求救濟，爰請求本院上開確定判決不利於原告
    之判決應予撤銷等節，與原告追加之訴主張被告天大公司於
    民國94年3月18日自鄭祺憲所受讓139萬元之債權對原告不存
    在等情，兩者請求之基礎事實並非同一，而本件亦無民事訴
    訟法第255條第第1項第3款至第6款情形存在，既經被告表示
    不同意原告追加之訴，此有本院準備程序筆錄可稽（見本院
    卷第99頁以下），原告追加之訴為不合法，此部分亦應予駁
    回。
二、據上論結，本件原告追加之訴為不合法，依民事訴訟法第78
    條，裁定如主文。
中    華    民    國    97    年    8     月    29    日
                  民事第五庭    審判長法  官  林陳松
                                      法  官  鄭金龍
                                      法  官  王重吉
以上正本係照原本作成。
不得抗告。
                                      書記官  林玉惠
中    華    民    國    97    年    9     月    1     日
                                                      Ａ


司法院資訊處製作；財團法人民間司法改革基金會備份。
